【裁判字號】    90,台上,6339
【裁判日期】    901018
【裁判案由】    違反麻醉藥品管理條例
【裁判全文】
最高法院刑事判決                                九十年度台上字第六三三九號
    上訴人  台灣高等法院高雄分院檢察署檢察官
    被  告  甲○○
            丙○○
            乙○○
右上訴人因被告等違反麻醉藥品管理條例案件，不服台灣高等法院高雄分院中華民國
八十八年八月三十一日第二審更審判決（八十八年度上更(一)字第一○八號，起訴案號
：台灣高雄地方法院檢察署八十七年度偵字第一○九一六、一二○○二號），提起上
訴，本院判決如左：
    主  文
上訴駁回。
    理  由
按刑事訴訟法第三百七十七條規定，上訴於第三審法院，非以判決違背法令為理由，
不得為之。是提起第三審上訴，應以原判決違背法令為理由，係屬法定要件。如果上
訴理由狀並未依據卷內訴訟資料，具體指摘原判決不適用何種法則或如何適用不當，
或所指摘原判決違法情事，顯與法律規定得為第三審上訴理由之違法情形，不相適合
時，均應認其上訴為違背法律上之程式，予以駁回。原判決以公訴意旨略以：被告甲
○○、丙○○、乙○○等人與蔡怡昭基於共同非法販賣安非他命之犯意聯絡，自民國
八十七年五月上旬起至同月十一日止，由蔡怡昭前往甲○○住處，向甲○○、丙○○
、乙○○取得安非他命後，再由蔡怡昭以新臺幣（下同）五千、六千元不等連續販賣
安非他命供不特定人吸食。八十七年五月十一日下午一時許，梁明志以呼叫器聯絡蔡
怡昭欲購買安非他命，即由蔡怡昭向丙○○取得甲○○託付之二小包安非他命，前往
高雄市○○○路一六二巷二十八號，以每小包安非他命六千元代價欲售予梁明志時，
經警當場查獲，因認被告三人與蔡怡昭共犯麻醉藥品管理條例第十三條之一第二項第
一款非法販賣化學合成麻醉藥品罪嫌。經審理結果，以被告三人均否認有販賣安非他
命犯行，雖甲○○於警訊中供稱八十七年四月初有販賣一次安非他命予蔡怡昭，數量
約一公克，價錢三千元；然又同時供稱八十七年三月下旬向蔡女購買二次安非他命，
每次約一公克，價錢一公克三千元，二次共六千元等情，其先以同一數量、價格向蔡
女購買二次，而其後蔡女又以同一數量價格向甲○○購買一次，究係相互牟利販賣或
依成本調貨或合資購買分攤﹖真意不明，不無可疑。且與警訊中蔡怡昭所供述「我曾
於八十七年五月五日及五月十日向甲○○購買安非他命，每次交易價格五千元」等詞
不符。況甲○○自偵查、第一審、原審中即堅決否認有販賣安非他命與蔡怡昭情事，
指警訊記載有誤，並一再辯稱與蔡女合資購買安非他命，有一次蔡女為其墊付二千五
百元，伊無錢返還而擬將已使用部分所剩之安非他命退還蔡女而相約在高雄市○○○
路旁交貨，蔡女與之爭執，伊動手打蔡女而結怨云云。蔡女於第一審及原審調查中亦
供認甲○○所辯上情屬實，其因不滿而於警訊、偵訊中誣指甲○○及與甲○○關係密
切之丙○○及乙○○販賣安非他命。查蔡女於警訊中供稱因梁明志打呼叫器表示要購
買安非他命，其乃帶安非他命二小包依約前來而為警查獲，該二小包安非他命是梁
明志說要買後，其代他向甲○○調貨，由甲○○拿給丙○○再交其運送給梁明志，二
小包價一萬元等語。與梁明志於原審中所供「刑警逼我叫蔡女去聯絡酷哥廖福祥出來
，我就打呼叫器聯絡蔡女叫她去向酷哥拿二包來給我，蔡女有拿二包過來，蔡女就咬
說是甲○○等三人販賣」等語不符，且蔡怡昭於偵查中供稱「我有拿二小包安非他命
賣給梁明志，要賣他六千元，我到時警察已在裡面」云云，就二包安非他命之價格與
警訊中所稱之一萬元有異。又梁明志係於八十七年五月十一日十三時十分許經警搜索
查獲後，始配合警方查緝安非他命來源，經警授意與蔡怡昭聯絡交易安非他命，誘使
蔡女前來送貨。蔡女於是日十四時許即貨抵達，短暫半小時內，蔡女怎可能前往被
告甲○○等住處（高雄市前鎮區），向甲○○等購買，再火速趕往梁明志住處（高雄
市苓雅區）交貨﹖如此費心盡力，僅因「甲○○會免費給我少許安非他命」，殊堪置
疑。況蔡女前往交易時，發現警員在場，為推卸販賣安非他命罪責，供稱代梁明志向
甲○○等購買轉交之詞，自有難以遽信之理由。從而，蔡怡昭所為不利於被告等之供
證，其真實性因其前後陳述不一，坦承誣指，又與交易對象梁明志所證事實有出入，
並與事理有違，而有諸多瑕疵，難認與事實相符。此外，在甲○○住處為警查獲時，
僅在現場扣得安非他命一小包（重約一‧八五公克），甲○○始終供稱為其所有，供
吸食所用。而事後在乙○○押入臺灣高雄看守所後所發現藏置於其內褲內之安非他命
一包（重約十三公克），乙○○亦供稱為其所有，吸食所用。而被告等被查獲當日，
經警採尿，送請高雄市政府衛生局檢驗結果，均呈甲基安非他命之陽性反應，有該局
煙毒尿液檢驗成績一紙在卷可稽，則其等持有安非他命供己吸用自屬可信，並無積極
確切之證據足以認定被告等有販賣安非他命之犯行，因認第一審以不能證明被告三人
有販賣安非他命之犯行而諭知無罪之判決，核無不合，予以維持，駁回檢察官在第二
審之上訴，已詳述其所憑之證據及其理由。從形式上觀察，並無何違法情形存在。檢
察官上訴意旨略以：甲○○於警訊時自白販賣安非他命予蔡怡昭，核與蔡怡昭於警訊
所供相符，依梁明志之供述，可見蔡怡昭尚有其他貨源，毒販因貨源不穩，彼此互有
買賣之行為，並不違背情理，原判決以甲○○亦有向蔡怡昭購買安非他命之情形，遽
以推翻不利於被告之證據，自與經驗法則有違。蔡怡昭與被告三人於警訊時均供稱彼
此沒有任何仇恨，原判決未詳查甲○○是否確有毆打蔡怡昭結怨之事，亦未傳訊承辦
警員調查甲○○警訊自白及筆錄記載之真實性，僅憑甲○○、蔡怡昭事後所稱，遽認
蔡女於警、偵訊之供述係故意誣指，亦有應調查之證據未予調查之違法。蔡女究竟在
何處與梁明志電話聯絡？與甲○○住處距離為何，有無可能在半小時至五十分之車程
內，先至甲○○住處再轉往梁明志住處？原審均未調查查明。在乙○○住處查獲之安
非他命重達十三公克，顯係甲○○所有，且為供販賣所用，原判決未調查乙○○有無
其他安非他命來源，僅憑乙○○尿液呈甲基安非他命陽性反應，遽信該安非他命係乙
○○所有，亦嫌速斷。起訴書已敘明在被告持有查扣之安非他命一‧八五公克及十三
公克，該持有部分究成立何罪，有無意圖販賣而持有之情形？原判決未予調查，亦有
已受請求之事項未予判決之違法等語。惟查原判決已敘明甲○○與蔡怡昭二人於警訊
所供，對於販賣安非他命之數量、價格及時間均不符，而不予採取，所為判斷與經驗
法則並不違背。況且甲○○於警訊時自白其販賣安非他命之時間為八十七年四月間，
而檢察官起訴書記載甲○○販賣安非他命之時間係自八十七年五月上旬至同月十一日
止，則甲○○此部分之自白，無從為起訴之犯罪事實之佐證。原判決已敘明蔡怡昭於
偵查中所供向甲○○取得安非他命之價格與其於警訊時所供不同，除蔡怡昭之指訴外
，被告三人又全部否認有與蔡怡昭共同販賣安非他命之行為，並無其他之佐證，原判
決因而採取嗣後蔡怡昭及甲○○於審判中之供述為論斷之依據，乃事實審法院認事採
證職權之適法行使，至於甲○○自白無從為本件起訴事實之佐證，已如前述，上訴意
旨所云應傳訊承辦警員調查甲○○警訊自白及筆錄記載之真實性，即無必要。而蔡怡
昭所為不利於被告等之供證，其真實性因其前後陳述不一，坦承誣指，又與交易對象
梁明志所證事實有出入，且與事理有違而有諸多瑕疵，難認與事實相符，原判決不予
採取，所為論斷與證據法則並無違背。至於原判決說明蔡怡昭不可能於短時間內向甲
○○取得安非他命再送往梁明志之處所，其理由雖嫌薄弱，但除去此部分，亦不影響
判決本旨，不得執為上訴第三審之理由。原判決並已說明查扣之安非他命一‧八五公
克及十三公克，分為甲○○及乙○○所有，供自己吸食之用之證據及認定之理由，此
部分既未經檢察官起訴，原判決未予審判，自無已受請求之事項而未予判決之違法。
檢察官上訴意旨，徒憑己見，仍執陳詞，就原判決明白論斷之事項，及原審認事採證
職權之行使，任意指摘，泛言原判決理由不備及有應調查之證據未予調查之違法，自
非適法之第三審上訴理由。其上訴違背法律上之程式，應予駁回。
據上論結，應依刑事訴訟法第三百九十五條前段，判決如主文。
中      華      民      國     九十     年      十      月     十八     日
                              最高法院刑事第七庭
                                  審判長法官  吳  雄  銘
                                        法官  池  啟  明
                                        法官  石  木  欽
                                        法官  郭  毓  洲
                                        法官  吳  三  龍
      右正本證明與原本無異
                                              書  記  官
中      華      民      國     九十     年      十      月    二十二    日


司法院資訊處製作；財團法人民間司法改革基金會備份。
